臺灣桃園地方法院民事裁定
111年度消債清字第8號
聲  請  人  
即  債務人  黃品璇即黃淳蓮    


上列聲請人因消費者債務清理條例事件，聲請清算，本院裁定如
下：
    主  文
債務人黃品璇即黃淳蓮自民國111年3月16日下午5時起開始清算
程序。
命司法事務官進行本件清算程序。
    理  由
一、按債務人不能清償債務或有不能清償之虞者，得依本條例所
    定更生或清算程序，清理其債務；債務人於法院裁定開始更
    生程序或許可和解或宣告破產前，得向法院聲請清算；債務
    人對於金融機構負債務者，在聲請更生或清算前，應向最大
    債權金融機構請求協商債務清償方案，或向其住、居所地之
    法院或鄉、鎮、市、區調解委員會聲請債務清理之調解，消
    費者債務清理條例（下稱消債條例）第3條、第80條前段、
    第151條第1項定有明文。又按法院開始清算程序之裁定，應
    載明其年、月、日、時，並即時發生效力；法院裁定開始更
    生或清算程序後，得命司法事務官進行更生或清算程序，消
    債條例第83條第1項、第16條第1項前段亦有規定。
二、聲請意旨略以：聲請人現以傳直銷兼職維生，每月收入不定
    ，名下除有3份保單以外，無其他財產，債務總額為新臺幣
    （下同）429萬7,239元，復未經法院裁定開始清算程序或許
    可和解或宣告破產，且聲請人於民國110年1月間向桃園市大
    溪區公所調解委員會聲請消費者債務清理之調解，但調解不
    成立，爰聲請清算等語。
三、經查：
    ㈠關於前置協商之要件：聲請人前於110年1月間向桃園市大
      溪區公所調解委員會聲請消費者債務清理之調解，因最大
      債權銀行未派員參加且未提出還款方案，而與最大債權銀
      行調解不成立等情，有桃園市大溪區調解委員會調解不成
      立證明書附卷可按（見本卷第39頁），堪可採認。
    ㈡關於聲請人之債務總額：聲請人雖陳報其債務總額為429萬
      7,239元（見本院卷第25至31頁），然依債權人之陳報（
      見本院卷第93至245頁），實為1,280萬7,333元（計算式
      ：37萬9,820元＋55萬2,995元＋101萬6,572元＋156萬7,395
      元＋3萬1,324元＋221萬9,288元＋148萬7,751元＋167萬0,794
      元＋26萬3,890元＋116萬7,493元＋8萬6,738元＋7,100元＋152
      萬4,671元＋39萬1,235元＋44萬0,267元＝1,280萬7,333元）
      ，均為無擔保債務，本院認應以該金額為其債務總額。
　　㈢關於聲請人之財產及收入：聲請人除有3份保單以外，無其
      他財產，有聲請人提出之中華民國人壽保險商業同業公會
      保險業通報作業資訊系統資料查詢結果回覆書、郵政簡易
      人壽保險契約滿期通知單、全國財產稅總歸戶財產查詢清
      單、富邦人壽繳款紀錄、續期保費繳款通知書、郵政簡易
      人壽保險契約審閱期間確認聲明書、保險書在卷可佐（見
      本院卷第43至47、255至263頁）；就收入部分，聲請人稱
      現以傳直銷兼職維生，每月收入不定，並提出108及109年
      度綜合所得稅各類所得資料清單、勞工保險被保險人投保
      資料表及111年2月21日補正狀為證（見本院卷第49至53、
      65、66、89頁），本院參酌聲請人108年、109年之全年總
      收入，認應以9,736元列計其每月收入為適當〔計算式：（
      1萬7,176元＋21萬6,480元）÷24個月＝9,736元，元以下四
      捨五入〕，惟待清算程序進行後，仍得依聲請人該時之薪
      資所得而為認定，在此敘明。
　　㈣聲請人陳報其每月必要生活費用為1萬8,200元（包括：膳
      食費8,400元、交通費800元、電話網路費1,000元、水電
      瓦斯費1,500元、生活雜支1,000元、房租5,500元），業
      據提出電信費繳款通知附卷可參（見本院卷第67至69頁）
      ，本院審酌桃園市111年度平均每人每月最低生活費、聲
      請人之經濟及家庭生活狀況等情，認聲請人陳報之金額尚
      屬適當，是聲請人每月必要生活費用應以1萬8,200元列計
      。　
　　㈤聲請人現每月所得收入約為9,736元，扣除其必要支出1萬8
      ,200元後，每月無餘額（計算式：9,736元－1萬8,200元＝－
      8,464元）。而聲請人現年68歲（42年生），已逾勞工強
      制退休年齡，是審酌聲請人目前之收支狀況，及積欠債務
      之利息或違約金仍在增加中等情況，堪認聲請人之收入及
      財產狀況，有藉助清算制度調整其與債權人間權利義務關
      係之必要，自應許聲請人得藉由清算程序清理債務。
四、綜上所述，聲請人係消費者，已達不能清償債務之程度，經
    消費者債務清理調解不成立，足堪認定無誤。此外，本件復
    查無消債條例第6條第3項、第8條或第82條第2項所定應駁回
　　清算聲請之事由。從而，本件聲請，於法有據，應予准許，
　　並依同條例第16條第1 項規定，命司法事務官進行清算程序
    。
五、末本院雖裁定准許開始清算程序，俾使聲請人得以重建經濟
    生活，惟本裁定不生免責效力，聲請人所負債務並非當然免
    除，仍應由本院斟酌消債條例第132條至第135條等規定，決
    定是否准予免責，如本院最終未准聲請人免責，聲請人就其
    所負債務仍應負清償之責，附此敘明。
中　　華　　民　　國　　111 　年　　3 　　月　　16　　日
                  民事第二庭    法　官　張震武
以上正本係照原本作成。　　　　　　　　　
本件裁定不得抗告。　　　　　　　　　
本裁定業已於111年3月16日下午5時公告。
中　　華　　民　　國　　111 　年　　3 　　月　　16　　日
                                書記官  陳𥴡濤